臺灣彰化地方法院刑事判決
111年度易字第628號
公  訴  人  臺灣彰化地方檢察署檢察官
被      告  王振宇


上列被告因竊盜案件，經檢察官提起公訴（111年度偵字第4450
號），本院判決如下：
    主  文
王振宇犯竊盜罪，處拘役伍拾伍日，如易科罰金，以新臺幣壹仟
元折算壹日。未扣案犯罪所得ARMANI廠牌女錶壹只沒收，於全部
或一部不能沒收或不宜執行沒收時，追徵其價額。
    事  實
一、王振宇於後記行為時與乙○○為配偶關係（嗣於民國111年2月
    7日登記離婚），緣王振宇、乙○○前於婚姻關係存續期間，
    曾由乙○○透過網際網路下單購入ARMANI廠牌男女對錶1組（
    下稱系爭對錶），王振宇與乙○○並分別取用男錶及女錶配戴
    使用，其後二人於111年1月3日某時許，在其等位於彰化縣
    彰化市同居之住處（地址詳卷，下稱案發住處）內，著手協
    議關於子女親權行使及給付生活費等離婚條件，王振宇並於
    同年月8日先行搬離案發住處，然因尚有個人物品待整理，
    故其仍保有該址鑰匙。王振宇明知乙○○仍為系爭對錶中之女
    錶（下稱本案女錶）之所有權人，竟意圖為自己不法之所有
    而基於竊盜犯意，於111年1月16日下午5時許，搭乘不知情
    之黃意婷（係乙○○之室友）所騎乘車牌號碼000-000號普通
    重型機車（下稱甲車）抵達案發住處，進入乙○○房間內打開
    櫥櫃，將放置其內之系爭對錶一併取走，以此方式竊取乙○○
    所有之本案女錶既遂（起訴範圍不包括男錶），再搭乘黃意
    婷騎乘之甲車離去。
二、案經乙○○訴由彰化縣警察局彰化分局報請臺灣彰化地方檢察
    署檢察官偵查起訴。　　
    理  由
壹、程序方面
    被告以外之人於審判外之陳述，雖不符前4條之規定，而經
    當事人於審判程序同意作為證據，法院審酌該言詞陳述或書
    面陳述作成時之情況，認為適當者，亦得為證據，刑事訴訟
    法第159條之5第1項定有明文。查本判決作為認定被告王振
    宇犯罪之被告以外之人審判外陳述，於本院審判程序時檢察
    官及被告均同意作為證據（易字卷第83至84頁），本院並已
    依法踐行調查證據程序，另審酌此等證據資料作成時並無違
    法不當之瑕疵，亦無其他依法應排除證據能力之情形，乃認
    以之作為證據要屬適當，均得採為本件認定事實之依據。
貳、實體方面
一、認定事實所憑證據及認定之理由
    訊據被告固坦認有在事實欄所載時間，搭乘黃意婷騎乘之甲
    車抵達案發住處後，入內拿走本案女錶並攜離之事實，惟矢
    口否認有何竊盜犯行，辯稱：在111年1月3日簽寫離婚協議
    時，我就有跟告訴人提到我要帶走系爭對錶，告訴人當時有
    同意等語（易字卷第41至44、84至85頁）。經查：
　㈠被告與告訴人於案發時為配偶關係，二人前於婚姻關係存續
    期間，曾由告訴人透過網際網路下單購入系爭對錶，並供被
    告與告訴人分別取用男錶及女錶配戴，其後二人有於111年1
    月3日在案發住處內，著手協議關於子女親權行使及給付生
    活費等離婚條件，被告於同年月8日先行搬離案發住處，然
    因尚有個人物品待整理，故其仍保有該址鑰匙，而事隔數日
    後，被告有於同年月16日下午5時許，搭乘黃意婷所騎乘甲
    車抵達案發住處，進入告訴人房間內打開櫥櫃，將放置其內
    之系爭對錶一併取走，而被告於案發當日並未向告訴人徵詢
    能否取走本案女錶，亦未與告訴人見到面，嗣後二人於111
    年2月7日登記離婚等事實，業據告訴人於歷次應訊時證述甚
    明（偵字卷第15至18、81至82頁、易字卷第71至80頁），並
    經證人黃意婷於警詢及偵訊時證述屬實（偵字卷第21至23、
    27至28、79至80頁），此外尚有案發住處蒐證照片、道路監
    視器影像截圖、111年2月7日電腦打字版離婚協議書、被告
    之個人戶籍資料查詢結果、111年1月3日手寫版本離婚協議2
    份，及被告與告訴人之LINE通訊軟體對話截圖在卷為憑（偵
    字卷第39、47至53、57至59、99頁、易字卷第49至55頁），
    復經被告於本院準備程序及審判程序時是認無訛（易字卷第
    41至44、84至85頁），此部分事實首堪認定。
　㈡本案女錶所有權歸屬之認定：
　　系爭對錶先前係由告訴人透過網際網路下單購買，並供被告
    與告訴人分別取用男錶及女錶配戴之事實，業經審認如前，
    而關於系爭對錶購買價金係由何人支出一節，雖據被告供稱
    係其單獨出資（偵字卷第78頁、易字卷第42至43頁），而告
    訴人則證稱：購買前我有跟被告商量，被告說可以買，後來
    是用我的郵局帳戶轉帳購買，但該帳戶內會放我的錢和被告
    的錢等語（易字卷第71至72頁），二人所述情節稍有出入。
    然被告既不否認本案女錶自購入之後，即是由告訴人在配戴
    使用，且確實有要贈與告訴人之用意（易字卷第42至43頁）
    ，則在案發之際（111年1月16日）該二人尚未具體協商離婚
    後小額財產如何處理之情況下，本案女錶之所有權應仍歸屬
    於告訴人無訛，此亦與一般夫妻或情侶購買對錶、對戒之使
    用常態相符，且被告對於此節亦無任何誤認之可能。至於起
    訴書雖參酌卷附電腦打字版本之離婚協議書（偵字卷第57頁
    ）中，第二條所記載「甲、乙雙方名下個別擁有之財產均仍
    歸各自所有」等語，認定雙方於111年1月3日著手協議離婚
    條件時，即已約明此節，同時並有約定彼此間贈與他方之物
    品即歸他方所有，然此情非惟被告否認在案（易字卷第42頁
    ），告訴人亦到庭證稱：111年1月3日尚未就細部財產權利
    進行約定等語無訛（易字卷第73、78、80頁），且自前引其
    二人於本院審理時始提出各自保管之手寫版本離婚協議各1
    份，亦可證實111年1月3日當天確實並未就此為約定，故起
    訴書此部分記載即難謂與事實相符，惟此節業據公訴檢察官
    當庭陳明刪除在案（易字卷第80頁），且該段文字記載之存
    否對於本案竊盜罪之構成要件認定並不生影響，本院爰依更
    正刪除後之內容為認定事實依據，先此說明。　
　㈢被告雖以前詞置辯，惟查：
　⒈告訴人於警詢、偵訊及本院審判程序時，均明白指述從未同
    意被告取走本案女錶，而是迄至111年2月5日始發現系爭對
    錶不翼而飛，事後方知係遭被告取走等語在案（偵字卷第15
    至16、82頁、易字卷第74、76、80頁）。審諸告訴人於歷次
    應訊時，對於其未曾同意被告取走本案女錶此構成要件主要
    情節，先後陳述均屬一致且無明顯瑕疵，堪可以此為基礎，
    審視卷內有無其他證據可資補強其指述情節為真。
　⒉被告固一再辯稱於111年1月3日協議離婚條件當天，即有徵得
    告訴人親口同意可將本案女錶取走等情，然該日協議地點既
    是在案發住處內，果若被告確有當場獲得告訴人之同意，在
    其等婚姻關係已處於即將結束狀態、倘部分事項處理不慎均
    可能引發糾紛之情況下，衡情被告大可在告訴人親自見證的
    狀況下，將屬於自己的財物或告訴人同意其攜離之物品（含
    系爭對錶）打包整理，以杜絕日後可能發生之爭議。詎被告
    竟捨此不為，於搬離該址之日（111年1月8日）及其自陳有
    返回案發住處收拾個人物品之日（同年月10日，詳偵字卷第
    11頁被告警詢筆錄）時，均未將其所稱告訴人應允攜離之本
    案女錶帶走，反而是利用告訴人不在案發住處之案發日時，
    商請黃意婷搭載返回案發住處拿取物品，被告亦自陳當時確
    實係特意挑選告訴人不在的時間進入屋內一節無訛（易字卷
    第44、83頁），顯見被告主觀上誠有不欲告訴人知悉自己帶
    走本案女錶之用意甚明。由上可知，非僅突顯被告關於案發
    前已徵得告訴人同意之答辯情節與事實有悖，更已足認告訴
    人指證從未同意被告取走本案女錶一節，確有前揭情況證據
    可資補強，應堪採認。　　　
　⒊至於被告於本院審理時，固主張在其111年1月16日取走本案
    女錶後，與告訴人間仍有持續接觸聯繫，告訴人卻未向其反
    映本案女錶不見之事，並提出111年1月21日、同年2月6日對
    話截圖為證（易字卷第51至53頁），欲強調告訴人係蓄意陷
    其入罪。然首先，告訴人關於111年2月5日始發現該女錶不
    見之指述內容，業經本院審認確屬可採，則在此之前其未向
    被告反映此事，亦未違背事理。次者，告訴人於審理程序時
    業已證稱：111年2月7日我與被告簽字離婚程序完畢後，一
    行人回到案發住處時，我有在門口質問被告有無拿走本案女
    錶，但被告沒有正面回應等語在案（易字卷第75、78至79頁
    ）；而此節雖據被告否認屬實（易字卷第75頁），然衡以一
    般人處事方式及態度，往往繫諸於該人之智識程度、對事物
    之理解及解決問題能力、價值觀及當時所處情境等因素而有
    所差異，本即不能一概而論。是參諸告訴人發現本案女錶不
    見之當下，其正處於與被告即將登記離婚之時節，彼此間應
    有諸多細瑣事項手續待處理，則縱使告訴人與被告見面或以
    其他方式聯繫時，未開口向被告質問確認本案女錶之事，亦
    無從反面推認告訴人確有事前同意被告取走，是被告此部分
    所辯，尚不足以解免其之竊盜罪責，併此敘明。
　㈣綜上所述，本案事證明確，被告犯行洵堪認定，應依法論科
    。　　
二、論罪科刑
　　核被告所為，係犯刑法第320條第1項竊盜罪。本院審酌被告
    在與告訴人即將結束婚姻關係之際，不思以妥善方式理清彼
    此之財產關係，竟率以事實欄所載方式竊取本案女錶，缺乏
    尊重他人財產權之觀念，所為實無足取；再考量被告犯後始
    終矢口否認犯行，於本院審理時直指係遭告訴人設計，未見
    其悔意，復迄未賠償告訴人所受損失；惟念其前無任何經法
    院論罪科刑之刑事前科，有臺灣高等法院被告前案紀錄表附
    卷可佐（易字卷第91頁），素行尚佳，並考量本案女錶之財
    產價值雖非極微，然究非甚鉅；兼衡被告自稱學歷為高中畢
    業，目前受僱從事餐飲工作，月收入約新臺幣2萬餘元，已
    與告訴人離婚並育有一名未成年子女，目前擔任該名子女之
    親權，經濟狀況勉持，身體無重大疾病之智識程度及身體家
    庭經濟生活狀況（易字卷第85頁審判筆錄參照）等具體行為
    人責任基礎之一切情狀，量處如主文所示之刑，並諭知易科
    罰金折算標準，以資懲儆。
三、沒收部分
　　末被告所竊得之本案女錶核屬其之犯罪所得，案發後迄未尋
    獲發還告訴人，為避免被告因犯罪而坐享犯罪所得，揆諸刑
    法第38條之1第1項本文及第3項規定，本院就此部分犯罪所
    得財物，自應宣告沒收，且於全部或一部不能沒收或不宜執
    行沒收時，追徵其價額。
據上論斷，應依刑事訴訟法第299條第1項前段，判決如主文。
本案經檢察官鍾孟杰提起公訴，檢察官鄭積揚到庭執行職務。
中　　華　　民　　國　　111 　年　　11　　月　　30　　日
                  刑事第八庭  法  官  陳薏伩
以上正本證明與原本無異。
如不服本判決應於收受判決後20日內向本院提出上訴書狀，並應
敘述具體理由。其未敘述上訴理由者，應於上訴期間屆滿後20日
內向本院補提理由書（均須按他造當事人之人數附繕本） 「切
勿逕送上級法院」。
告訴人或被害人對於判決如有不服具備理由請求檢察官上訴者，
其上訴期間之計算係以檢察官收受判決正本之日期為準。
中　　華　　民　　國　　111 　年　　11　　月　　30　　日
                              書記官　林曉汾
附錄本案論罪科刑法條：
中華民國刑法第320條第1項
意圖為自己或第三人不法之所有，而竊取他人之動產者，為竊盜
罪，處5年以下有期徒刑、拘役或50萬元以下罰金。